【裁判字號】    89,台非,301
【裁判日期】    890913
【裁判案由】    違反電信法
【裁判全文】
最高法院刑事判決                                八十九年度台非字第三○一號
    上  訴  人  最高法院檢察署檢察總長
    被      告  甲○○
右上訴人因被告違反電信法案件，對於台灣高等法院台中分院中華民國八十八年七月
二十日第二審確定判決（八十八年度上訴字第一三七五號，起訴案號：台灣彰化地方
法院檢察署八十七年度偵字第一○二五一號），認為違法，提起非常上訴，本院判決
如左：
    主  文
原判決關於違背法令部分撤銷。
    理  由
非常上訴理由稱：「按判決不適用法則或適用不當者，為違背法令，刑事訴訟法第三
百七十八條定有明文。又行動電話手機之電子序號及內碼等，係手機製造廠商及行動
電話通信業者方有權或授權他人製作，將之輸錄於行動電話手機之電腦電磁紀錄內，
供行動電話通信業者之電腦網路交換控制中心比對查核，以決定是否准許該手機使用
者通信之用，合於永續狀態中表示一定用意證明之刑法文書概念，屬刑法第二百二十
條第二項、第二百十條之準私文書。是明知行動電話手機之電子序號及內碼係盜採自
他人合法申請使用手機之電子序號及內碼者，為圖自己或第三人不法利益，持以使用
，所為自屬行使偽造準私文書之行為，且此一行為非但使該合法聲請使用行動電話者
，額外負擔通話費，受有損害，即電信局行動電話通信系統因之陷於錯誤，對於盜拷
序號、內碼之客戶予以接收，提供通話服務，亦足使電信機關對於行動電話之管理滋
生不正確之結果，自應構成刑法第二百十六條、第二百二十條第二項、第二百十條之
行使偽造準私文書罪。本件原判決認定被告甲○○基於概括之犯意，意圖為自己不法
之利益，於八十七年二月間，在彰化縣社頭鄉社頭國小前，向綽號阿興之男子借得經
擅自拷貝廖謝玉雲、吳信誠所分別租用之行動電話號碼000000000、000
000000之行動電話一支後，已知該行動電話係盜拷機，竟自八十七年四月一日
起，至今年七月初止，在彰化縣二水鄉境內不特定處所，擅自連續持用該盜機與友人
羅宗山、陳冠州通信多次，藉此獲使用行動電話卻毋庸繳納電話費之財產上不法利益
等情。依首開說明，被告除觸犯電信法第五十六條第一項之盜用他人電信設備通信罪
外，另應論以刑法第二百十六條、第二百二十條第二項、第二百十條之行使偽造準私
文書罪，以其一行為同時觸犯二罪名，為想像競合犯，應從一重論以行使偽造準私文
書罪。乃原判決對該行使偽造準私文書罪未予論列，自有判決不適用法則之違法。案
經確定，爰依刑事訴訟法第四百四十一條、第四百四十三條提起非常上訴，以資糾正
。」等語。
本院按判決不適用法則或適用不當者，為違背法令，刑事訴訟法第三百七十八條定有
明文。又行動電話手機（話機）之電子序號及內碼等，係手機製造廠商及行動電話通
信業者方有權或授權他人製作，將之輸錄於行動電話手機之電腦電磁紀錄內，供行動
電話通信業者之電腦網路交換控制中心比對查核，以決定是否准許該手機使用者通信
之用，合於永續狀態中表示一定用意證明之刑法文書概念，自屬刑法第二百二十條第
二項（修正前之第二百二十條）、第二百十條之準私文書。是明知行動電話手機之電
子序號及內碼係盜拷（偽造）自他人行動電話之序號、內碼，為圖自己或第三人不法
利益，持以使用，除犯電信法第五十六條第一項之罪外，尚成立刑法第二百十六條、
第二百二十條第二項、第二百十條之行使偽造準私文書罪，屬一行為同時觸犯二罪名
之想像競合犯，應從一重之行使偽造準私文書罪論處。本件原判決認定被告甲○○基
於概括之犯意，意圖為自己不法之利益，於八十七年二月間，在彰化縣社頭鄉社頭國
小前，向綽號阿興之男子借得經擅自拷貝廖謝玉雲、吳信誠所分別租用之行動電話號
碼000000000、000000000之行動電話一支後，已知該行動電話係
盜拷機，竟自八十七年四月一日起，至今年七月初止，在彰化縣二水鄉境內不特定處
所，擅自連續持用該盜機與友人羅宗山、陳冠州通信多次，藉此獲使用行動電話卻毋
庸繳納電話費之財產上不法利益等情。依首開說明，被告除觸犯電信法第五十六條第
一項之盜用他人電信設備通信罪外，另應論以刑法第二百十六條、第二百二十條第二
項、第二百十條之行使偽造準私文書罪，以其一行為同時觸犯二罪名，為想像競合犯
，應從一重論以行使偽造準私文書罪。乃原判決僅認定被告成立電信法第五十六條第
一項之連續意圖為自己不法之利益，以無線方式盜用他人電信設備通信罪，自有判決
不適用法則之違法。案經確定，上訴意旨執以指摘，洵有理由，惟原判決尚非不利於
被告，應由本院將原判決關於違背法令部分撤銷，以資糾正。
據上論結，應依刑事訴訟法第四百四十七條第一項第一款前段，判決如主文。
中      華      民      國    八十九    年      九      月    十三      日
                              最高法院刑事第九庭
                                  審判長法官  張  信  雄
                                        法官  賴  忠  星
                                        法官  張  清  埤
                                        法官  林  永  茂
                                        法官  蕭  仰  歸
      右正本證明與原本無異
                                              書  記  官
中      華      民      國金  八十九    年      九      月     十九     日


司法院資訊處製作；財團法人民間司法改革基金會備份。
